臺灣板橋地方法院刑事判決　　　　　　 94年度簡上字第144號
上　訴　人　丙○○
（即被告）
　　　　　　丁○○
上列上訴人即被告因傷害案件，不服本院93年度簡字第5503號，
中華民國94年1 月31日第一審刑事簡易判決（聲請簡易判決處刑
案號：臺灣板橋地方法院檢察署93年度偵字第11386 號），提起
上訴，本院管轄之第2審合議庭判決如下：
    主  文
原判決撤銷。
本件公訴不受理。
    理  由
一、聲請簡易判決處刑要旨以被告丙○○與丁○○係夫妻關係，
    丙○○與乙○係父子關係，甲○○則與丙○○及乙○分別係
    叔嫂及翁媳關係。丙○○、丁○○與乙○、甲○○因分電表
    事由發生爭執，丙○○、丁○○竟基於傷害之犯意聯絡，於
    民國93年5 月22日晚間7 時30分許，在臺北縣林口鄉瑞平村
    8 鄰53號住處，丙○○徒手，丁○○則持木板毆打乙○，致
    使乙○受有上肢挫傷和背部挫傷等傷害；丙○○與丁○○復
    徒手毆打甲○○，致使甲○○受有頭部外傷、胸部及背部挫
    傷、左膝擦傷等傷害。因認被告丙○○所為，係犯刑法第28
    0 條、第277 條第1 項傷害直系血親尊親屬罪嫌，被告丁○○所為係犯同法第277 條第1 項傷害罪嫌。被告丙○○與丁○○2 人有犯意聯絡與行為分擔，為共同正犯。被告2 人於
    緊接之時間內，反覆實施構成要件相同之傷害犯行，請依刑
    法第56條規定加重其刑。被告丙○○與告訴人乙○係父子關
    係，有全戶戶籍查詢資料乙紙在卷為證，請對被告丙○○論
    以傷害直系血親尊親屬罪；被告丁○○與丙○○共同傷害告
    訴人乙○、甲○○，請依刑法第31條第2 項對被告丁○○科
    以通常之刑云云。
二、按告訴乃論之罪，告訴人於第一審辯論終結前，得撤回其告
    訴；又告訴經撤回者，應諭知不受理之判決，刑事訴訟法第
    238 條第1 項、第303 條第3 款定有明文。又依鄉鎮市調解
    條例第25條第2 項規定：刑事事件於偵查中或第一審法院辯
    論終結前，調解成立，經法院核定，並經當事人同意撤回者
    ，視為於調解成立時撤回告訴，合先說明。
三、而刑法第280 條之罪，其犯罪構成要件係以犯第277 條之傷
    害罪為其前提，該第280 條乃係就吾國親情倫常觀點所為刑
    罰的加重條件，法定的犯罪構成要件，仍為同一，是對於直
    系血親尊親屬犯刑法第277 條第1 項之罪，依同法第287 條
    規定，仍須告訴乃論。本案告訴人乙○、甲○○告訴被告丙○○、丁○○傷害案件，聲請書認被告丙○○係觸犯刑法第
    280 條、第277 條第1 項之傷害直系血親尊親屬罪嫌疑、被
    告丁○○係觸犯刑法第277 條第1 項之傷害罪嫌疑；如上所
    述，依同法第287 條前段之規定，均須告訴乃論。
四、茲本案告訴人乙○、甲○○與被告丙○○、丁○○已於93年
    12月17日在臺北縣林口鄉調解委員會調解成立達成和解條件
    ：告訴人（即聲請調解人）乙○、甲○○願意撤回對被告丙○○、丁○○（即調解相對人）傷害的刑事告訴，而該調解
    並經本院民事庭核定在案，是依上述，即應視為於調解成立
    時撤回告訴。則本案既於第一審判決前之93年12月17日調解
    成立，並經本院民事庭94年1 月14日核定在案，此經本院調
    閱調解卷宗查明在卷，則本件應於93年12月17日調解成立時
    視為撤回告訴，上訴人執為上訴，為有理由，則依上所述，
    本案自應為不受理判決的諭知。
五、綜據上述，原審未查明對被告應為不受理的判決，致未適用
    通常程序審理，而誤用簡易判決處刑，其所踐行之簡易處刑
    程序存有瑕疵，為保障當事人的審級利益，應由本院合議庭
    依通常訴訟程序審判後，撤銷原第1 審判決，並以第1 審法
    院之地位自為第1 審不受理的判決，而當事人如不服本判決
    ，仍得於法定的期間內，向管轄第2 審的臺灣高等法院提起
    上訴，附此敘明。
據上論斷，應依刑事訴訟法第455 條之1 第1 項、第3 項、第45
2 條、第369 條第1 項前段、第364 條、第303 條第3 款、第30
7 條，鄉鎮市調解條例第25條第2 項，判決如主文。
中　　華　　民　　國　　94　　年　　5 　　月　　23　　日
                  刑事第四庭審判長法　官  李麗玲
                                  法  官  鄧雅心
                                  法  官  黎錦福
上列正本證明與原本無異。
如不服本判決，應於判決送達後10日內向本院提出上訴狀 (應附
繕本)， 上訴於臺灣高等法院。
                                  書記官  蔡麗春
中　　華　　民　　國　　94　　年　　5 　　月　　23　　日
